臺灣高等法院臺南分院刑事判決
111年度金上訴字第1285號
上  訴  人  臺灣雲林地方檢察署檢察官
上  訴  人  
即  被  告  賴韋廷

被      告  陳浚杰

上列上訴人因被告等詐欺等案件，不服臺灣雲林地方法院109年
度訴字第894號中華民國111年6月21日第一審判決（起訴案號：
臺灣雲林地方檢察署109年度偵字第7247、7270、7939號），提
起上訴，本院判決如下：
    主  文
原判決關於賴韋廷所處之刑撤銷。
賴韋廷所犯三人以上共同詐欺取財罪，處有期徒刑壹年壹月。緩
刑參年。
其他上訴駁回（即陳浚杰所處之刑部分）。
    事實及理由
一、按刑事訴訟法第348條規定：「上訴得對於判決之一部為之
    。對於判決之一部上訴者，其有關係之部分，視為亦已上訴
    。但有關係之部分為無罪、免訴或不受理者，不在此限。上
    訴得明示僅就判決之刑、沒收或保安處分一部為之」。是本
    案上訴之效力及其範圍，應依現行刑事訴訟法第348條規定
    判斷，合先敘明。
二、原審於民國111年6月21日以109年度訴字第894號判決判處被
    告賴韋廷犯三人以上共同詐欺取財罪，處有期徒刑1年4月，
    被告陳浚杰犯三人以上共同詐欺取財罪，處有期徒刑1年2月
    ，及相關沒收之諭知。被告賴韋廷以原審量刑過重為由提起
    上訴，檢察官亦以原審就被告陳浚杰量刑過輕為由提起上訴
    ，被告陳浚杰則未上訴，經本院當庭向檢察官、被告賴韋廷
    確認上訴範圍，均稱僅就原判決量刑部分上訴，對於原判決
    認定之犯罪事實、罪名及沒收，均表明未在上訴範圍（本院
    卷第125、126頁），足見檢察官、被告賴韋廷對於本案請求
    審理之上訴範圍僅限於量刑部分。揆諸前開條文之規定，本
    案量刑部分與原判決犯罪事實、罪名及沒收之認定，可以分
    離審查，因此，本院爰僅就原判決量刑部分加以審理，其他
    關於本案犯罪事實、罪名及沒收等，則不在本院審理範圍，
    先予說明。
三、因檢察官及被告賴韋廷表明僅就原判決關於量刑部分提起上
    訴，故有關本案之犯罪事實、論罪（所犯罪名、罪數關係）
    及沒收部分之認定，均如第一審判決所記載（如附件）。
四、檢察官上訴意旨略以：被告陳浚杰除介紹倪忻愉加入詐欺集
    團擔任負責取款的車手外，且協助集團上游暱稱「熊貓」之
    人，發放報酬予倪忻愉，故以分工層次來說，被告陳浚杰是
    倪忻愉的上游。復被告陳浚杰僅賠償告訴人張甚新臺幣（下
    同）2萬元，所賠償款項與所參與程度相差過大。又被告陳
    浚杰於108年間，曾提供金融帳戶予詐欺集團使用而犯幫助
    詐欺取財罪，在本案竟變本加厲，加入詐欺集團並負責介紹
    、協助發放車手報酬，在量刑時亦應一併審酌，故原審有量
    刑過輕的情形等語。被告賴韋廷上訴意旨略以：被告賴韋廷
    已與告訴人張甚達成調解，並作成臺灣雲林地方法院110年
    司刑移調字第91號調解筆錄，被告賴韋廷於調解當日已給付
    5萬元，剩餘30萬元於110年8月31日前給付完畢，雖被告賴
    韋廷因經濟困難，實無法1次給付30萬元，然與告訴人張甚
    協商後，自110年8月起按月分期給付，現已給付完畢。被告
    賴韋廷雖一時誤入歧途，但犯後坦承犯行，應認態度良好，
    且已賠償告訴人張甚之損失，取得告訴人諒解，請求從輕量
    刑，並給予緩刑之宣告等語。
五、本院撤銷改判及維持原判決之理由：
　㈠撤銷改判部分（即被告賴韋廷所處之刑部分）：　　
　⒈原審以被告賴韋廷加重詐欺取財等犯行，事證明確，因予科
    刑，固非無見。惟按量刑之輕重，應注意刑法第57條各款所
    定科刑時應審酌之一切情狀，以為科刑輕重之標準。被告賴
    韋廷於原審時雖未能如期履行調解條件，然其事後已全部給
    付調解金額完畢，有被告賴韋廷與告訴人女兒間之LINE對話
    紀錄1份（本院卷第146-157頁）、告訴人張甚之本院公務電
    話查詢紀錄表1份（本院卷第100頁）可按，足認原審量刑時
    之裁量事項已有所變動。原審「未及審酌」上情，致量刑失
    之過重，容有未洽。被告賴韋廷上訴意旨以原審未及審酌上
    情致量刑過重為由，指摘原判決不當，為有理由，自應由本
    院將原判決關於被告賴韋廷所處之刑部分，予以撤銷改判，
    期臻適法。
　⒉爰審酌被告賴韋廷為圖私利而參加本案詐欺集團，擔任車手
    之角色分工，致告訴人受有財產損害，復使不法份子得以隱
    匿真實身分及犯罪所得之去向，減少遭查獲之風險，助長犯
    罪，破壞社會秩序及社會成員間之互信基礎甚鉅，所為誠值
    非難。兼衡被告賴韋廷之素行（參見臺灣高等法院被告前案
    紀錄表），犯後始終坦認犯行之態度（含對洗錢罪、參與犯
    罪組織罪之自白，應作為量刑有利因子），並已與告訴人張
    甚達成調解，賠償損害及對告訴人造成之損害情形。暨被告
    賴韋廷自陳高中畢業之智識程度，從事汽車業務工作，月入
    約4萬元，未婚無子女等一切情狀，量處被告賴韋廷有期徒
    刑1年1月，以示懲儆。
　⒊被告賴韋廷前未曾因故意犯罪受「有期徒刑」以上刑之宣告
    ，有臺灣高等法院被告前案紀錄表可查，其因一時失慮致犯
    本案之罪。復被告賴韋廷與告訴人張甚達成民事調解，並已
    給付調解金額完畢，有臺灣雲林地方法院110年度司刑移調
    字第91號調解筆錄1份（原審卷第367頁）、本院公務電話查
    詢紀錄表1份（本院卷第100頁）可查，足見被告賴韋廷犯後
    已盡力彌補所造成之損害。又被告賴韋廷因本案犯行，於10
    9年10月21日起至109年12月20日止遭羈押，有被告賴韋廷之
    臺灣高等法院被告前案紀錄表可考，應已生一定程度之警惕
    作用。本院考量被告賴韋廷上開一切情狀，認被告賴韋廷經
    此偵、審程序及科刑之教訓，當已知所警惕，信無再犯之虞
    ，本院認對被告賴韋廷所宣告之刑，以暫不執行為適當，爰
    依刑法第74條第1項第1款規定，併予宣告緩刑3年，以勵自
    新。
　㈡維持原判決部分（即被告陳浚杰所處之刑部分）：
　⒈按量刑係法院就繫屬個案犯罪所為之整體評價，乃事實審法
    院之職權裁量事項，而量刑判斷當否之準據，則應就判決整
    體觀察為綜合考量，不可擷取其中片段遽為評斷。苟其量刑
    已以行為人之責任為基礎，並斟酌刑法第57條各款所列情狀
    ，在法定刑度內酌量科刑，無偏執一端，或濫用其裁量權限
    ，致明顯失出失入情形，自不得任意指為不當或違法（最高
    法院75年度台上字第7033號、104年度台上字第2577號判決
    意旨參照）。原審以行為人之責任為基礎，審酌：被告陳浚
    杰加入本案詐欺集團，而共同參與加重詐欺取財犯行，並製
    造犯罪金流斷點，掩飾或隱匿特定犯罪所得去向，增加檢警
    機關追查詐欺集團其他犯罪成員之困難度，助長詐欺犯罪風
    氣。惟念及被告陳浚杰於偵審中坦承犯行，合於組織犯罪防
    制條例第8條第1項後段、洗錢防制法第16條第2項規定之減
    輕其刑事由，被告陳浚杰僅賠償告訴人2萬元之犯後態度。
    兼衡被告陳浚杰加入本案詐欺集團犯罪組織之時間久暫，在
    本案犯罪中所扮演之角色及參與犯罪之程度，品性素行、犯
    罪動機、目的、手段尚屬平和、行為次數、告訴人損失之金
    額。暨被告陳浚杰自陳高職畢業之智識程度，入監前從事動
    物照護員工作，月入約3萬多元，已婚，有1名未成年子女等
    一切情狀，量處被告陳浚杰有期徒刑1年2月。復說明：被告
    陳浚杰於偵查及審判中始終自白參與犯罪組織、洗錢犯行，
    原應依組織犯罪防制條例第8條第1項後段、洗錢防制法第16
    條第2項規定減輕其刑，然因被告陳浚杰所犯參與犯罪組織
    罪、一般洗錢罪均係屬想像競合犯其中之輕罪，無從逕依上
    開輕罪之減刑規定予以減輕其刑，惟就被告陳浚杰符合上開
    輕罪減刑事由之情事，仍於依刑法第57條量刑時一併衡酌之
    。本院認原判決關於本案科刑之部分，已依刑法第57條各款
    所列情狀審酌，而為量刑之準據，經核並無量刑輕重失衡、
    裁量濫用之情形，而檢察官上訴請求從重量刑之理由，已為
    原判決審酌時作為量刑之參考因子，或尚不足以動搖原判決
    之量刑基礎，難認有據。
　⒉依上所述，檢察官就被告陳浚杰之上訴，為無理由，應予駁
    回。
據上論斷，應依刑事訴訟法第368條、第369條第1項前段、第364
條、第299條第1項前段（僅引用程序法），判決如主文。
本案經檢察官林柏宇提起公訴，檢察官蕭仕庸提起上訴，檢察官
劉榮堂到庭執行職務。
中　　華　　民　　國　　111 　年　　11　　月　　23　　日
                  刑事第一庭    審判長法  官　陳連發
                                      法  官　何秀燕
                                      法　官  洪榮家
以上正本證明與原本無異。
如不服本判決應於收受送達後20日內向本院提出上訴書狀，其未
敘述上訴理由者，並得於提起上訴後20日內向本院補提理由書（
均須按他造當事人之人數附繕本）「切勿逕送上級法院」。
　　　　　                            書記官　謝麗首 
中　　華　　民　　國　　111 　年　　11　　月　　23　　日
附錄本案論罪科刑法條：
中華民國刑法第339條之4
犯第339條詐欺罪而有下列情形之一者，處1年以上7年以下有期
徒刑，得併科1百萬元以下罰金：
一、冒用政府機關或公務員名義犯之。
二、三人以上共同犯之。
三、以廣播電視、電子通訊、網際網路或其他媒體等傳播工具，
    對公眾散布而犯之。
洗錢防制法第14條第1項
有第2條各款所列洗錢行為者，處7年以下有期徒刑，併科新臺幣
5百萬元以下罰金。
組織犯罪防制條例第3條第1項
發起、主持、操縱或指揮犯罪組織者，處3年以上10年以下有期
徒刑，得併科新臺幣1億元以下罰金；參與者，處6月以上5年以
下有期徒刑，得併科新臺幣1千萬元以下罰金。但參與情節輕微
者，得減輕或免除其刑。